臺灣高等法院刑事判決
109年度上訴字第2704號
上  訴  人  臺灣桃園地方檢察署檢察官  
被      告  游凱元




上列上訴人因被告詐欺案件，不服臺灣桃園地方法院109年度審
訴字第815號，中華民國109年6月2日第一審判決（追加起訴案號
：臺灣桃園地方檢察署108年度偵字第12577號），提起上訴，本
院判決如下：
    主  文
上訴駁回。
    理  由
一、追加起訴意旨略以：被告游凱元於民國107年10月、11月間
    之不詳時間，加入真實姓名年籍不詳綽號「黃猿」、「高聖
    哲」及其他真實姓名不詳之人所屬之詐欺集團，而共同意圖
    為自己不法之所有，基於3人以上共同犯詐欺取財之犯意聯
    絡，由該集團之不詳成員，於同年12月25日上午10時55分許
    ，致電向王明招佯稱為其姪女「東東」，需要借款周轉等語
    ，致王明招誤認而陷於錯誤，於同日上午11時44分許，將新
    臺幣15萬元匯入由該集團成員所掌握之台北富邦商業銀行帳
    號000-000000000000號帳戶(下稱富邦帳戶，該帳戶申辦人
    詹淑晴涉犯詐欺罪嫌，另經臺灣新竹地方檢察署以108年度
    偵字第3949號提起公訴) ，游凱元復依「黃猿」之指示，向
    真實姓名年籍不詳之「小武」拿取上開帳戶之提款卡後，而
    自上開富邦帳戶內提領14萬9,040元得手，並將該款項交與
    「小武」。因認被告游凱元涉犯刑法第339條之4第1項第2款
    之3人以上共同犯詐欺取財之罪嫌。
二、原判決意旨略以：檢察官固以被告游凱元有上開加重詐欺犯
    行，認與臺灣桃園地方法院108年度審訴字第2328號為相牽
    連案件，而追加起訴。惟上開108年度審訴字第2328號案件
    ，業於109年3月12日言詞辯論終結，並於109年4月17日宣判
    ，公訴人遲至109年4月11日始追加起訴，已逾追加起訴之期
    間，起訴之程序違背規定，因而諭知不受理之判決。
三、檢察官上訴意旨略以：依刑事訴訟法第265條規定追加起訴
    ，原則上為一新獨立起訴案件，縱使於第一審言詞辯論終結
    之後始行提出，如以合於同法第264條規定起訴要件，即發
    生起訴效力（本院暨所屬法院96年11月28日96年法律座談會
    刑事提案第33號，及本院103年度上易字第504號判決可資參
    照），則本案檢察官所提出追加起訴雖於被告游凱元所犯加
    重詐欺案件即108年審訴字第2328號第一審言詞辯論終結後
    始行追加起訴，然追加起訴書已載明法定應記載事項，為一
    新獨立起訴案件，依上開說明，本案並無起訴違背規定之情
    形，原審逕認追加起訴違背規定，而諭知公訴不受理，難認
    允洽。爰依刑事訴訟法第344條第1項、第361條提起上訴，
    請求撤銷原判決，更為適當合法判決等語。
四、經查：
（一）刑事訴訟法第303條第1款規定，起訴之程式違背規定者，
      應諭知不受理之判決；又刑事訴訟法第265條之追加起訴
      ，係就與已經起訴之案件、無單一性不可分關係之相牽連
      犯罪（指刑事訴訟法第7條所列案件），在原起訴案件第
      一審辯論終結前，藉原訴之便而加提獨立之新訴，俾與原
      起訴案件合併審判，以收訴訟經濟之效。故起訴之追加，
      須於第一審辯論終結前始得為之，此為追加起訴時間上之
      限制，而起訴之追加既係利用舊訴之訴訟程序提起，自以
      有本案之存在為前提，其已無本案之訴可資附麗者，即無
      許其追加之餘地。違反上開之規定而追加起訴者，顯屬不
      合，其追加起訴之程序違背規定，應諭知不受理之判決，
      並無所謂追加起訴祇須具備刑事訴訟法第264條第2項規定
      之法定記載程式，即可不論是否合法，均應以實體判決終
      結其訴訟關係之可言。
（二）上訴理由固以：本院依法律座談會見解，應另行分案處理
      云云，然查：
　 1、本院暨所屬法院96年法律座談會刑事類提案第33號，係檢
      察官對於聲請簡易判決處刑案件，於未判決前，就與本案
      相牽連之犯罪追加起訴，如何處理，因聲請簡易判決處刑
      案件並無言詞辯論之程序，其立法原意即在迅速解決已足
      認定犯罪之案件，故刑事訴訟法第451條第2項明示準用第
      264條，而未準用第265條，應可視排斥適用之意，以免案
      件複雜化。惟檢察官為追加起訴，原則上為一新獨立起訴
      案件（有單獨案號），故無不合法問題，是簡易庭自不得
      認其起訴為違背規定判決不受理，此時應簽請另行分案處
      理。本院103年度上易字第504號判決同此意旨，均對於簡
      易判決處刑案件之處理，與通常程序案件於性質上及法律
      適用上，本有不同。
 　2、關於通常程序案件之處理，依刑事訴訟法第265條及本院
      暨所屬法院99年法律座談會35號見解，此種情形應為不受
      理判決。此部分上訴理由，尚有誤會。
五、原判決以108年度審訴字第2328號案已於109年3月12日辯論
    終結，於同年4月17日宣判，公訴人遲至109年4月24日始追
    加本件起訴，已逾追加起訴期間，本件追加起訴程序顯然違
    背法定程序，因而不經言詞辯論，諭知不受理判決，於法尚
    無違誤。上訴意旨指摘原判決不當，核無理由，應予駁回。
    並不經言詞辯論為之。
據上論斷，依刑事訴訟法第372條、第367條前段，判決如主文。
中　　華　　民　　國　　109 　年　　8 　　月　　17　　日
                  刑事第一庭審判長  法　官  周政達
                                    法　官  曾德水
                                    法　官  程克琳
以上正本證明與原本無異。
如不服本判決應於收受送達後20日內向本院提出上訴書狀，其未
敘述上訴理由者，並得於提起上訴後20日內向本院補提理由書（
均須按他造當事人之人數附繕本）「切勿逕送上級法院」。
                                    書記官  劉靜慧
中　　華　　民　　國　　109 　年　　8 　　月　　19　　日